【裁判字號】    99,國,19
【裁判日期】    991130
【裁判案由】    國家賠償
【裁判全文】
臺灣板橋地方法院民事判決                99年度國字第19號
原      告  黃美鳳
被      告  台北縣板橋市公所
法定代理人  江惠貞
訴訟代理人  黃淑琳律師
上列當事人間請求國家賠償事件，經本院於民國99年11月18日言
詞辯論終結，判決如下：
    主  文
原告之訴駁回。
訴訟費用由原告負擔。
    事實及理由
一、原告主張：
    原告於民國99年4月26日上午7時10分許前往台北縣板橋市○
    ○路50巷的石雕公園，手提關廟麵，欲交給一起運動之同伴
    ，原告從側小門進入，繞過管理室後側樹林間，步行至管理
    室後方約4.5公尺處，不料地面有埋置三枚並列磚塊，高六
    公分，底部有十二公分，原告前腳已跨出，後腳仍被磚塊絆
    倒，導致身體往前重摔趴下，右手撞擊右前方之樹根，下巴
    撞到水泥堤，造成右手撓骨開放性骨折，第4指肌腱斷裂無
    法屈伸，下巴擦傷泛紅，住院三天，打石膏及三根骨釘穿插
    固定。原告摔傷當下，並未馬上離開，仍坐在鐵椅上等候訂
    戶來拿取關廟麵，等候之時遇到郭何梨玉、湯李妹，上開二
    人可以作證。造成原告跌倒之磚塊，可能是先前用以圍花木
    之用，後來花木遷移，磚塊未挖除乾淨，是被告就公共設施
    設置有不當，亦可歸咎管理有欠缺，若管理無欠缺，為何在
    原告告知訴外人黃秀娟清潔員數日後，原告再前往察看已不
    見磚塊，可能是管理員吳成泉心生畏懼，自行或教唆他人將
    磚塊挖除，原告為了存證，只好找了類似磚塊模擬現場狀況
    拍照。被告對於上開公園之設置及管理有欠缺，致原告受有
    損害，應負賠償責任，原告依國家賠償法第3條第1項之規定
    ，請求被告賠償下列損害：
  (1)醫藥費：有收據的部分共6458元，此有和平醫院、家福中醫
    診所、中英醫院、中央健保局聯合門診中心、聖鴻醫學檢驗
    醫療費用收據可稽。另無收據的部分為接興國術館1200元。
  (2)營業損失：原告未受傷前以販賣關廟麵、梅子汁、粒維生，
    受傷後，有一年養病不能工作，賣關廟麵每月收入有12150
    元，1年損失145800元。賣梅子汁、粒每月收入有8985元，1
    年損失107820元。
  (3)慰撫金：原告自受傷後，每遇到下雨天走路就充滿恐懼，戰
    戰兢兢，深怕又再度跌倒。受傷後三餐無法自理，下雨天仍
    要外出用餐，其他日常生活起居諸多障礙，以後仍會留下後
    遺症，茲請求慰撫金40萬元。
  (4)綜上，原告請求被告給付66萬元。並聲明：被告應給付原告
    66萬元，暨自起訴狀繕本送達翌日起至清償日止，按年息百
    分之5計算之利息。
二、被告則以：
  １被告管理之石雕公園，因樹齡久遠，樹根突出於泥土表面且
    盤根錯節，被告為免市民絆倒，故於樹木生長區內設置岩石
    便道，於生長區外及管理室前方舖設紅磚道路，方便人民行
    走（見被證1），紅磚道旁亦種有小型植栽，其目地在阻止
    民眾跨越路沿石，樹木生長區內確實不准通行，詎原告為圖
    一己之便，捨前開經由被告規劃、設置之岩石便道及紅磚道
    不走，擅自穿越管理室後方之樹木生長區行進，欲跨越路沿
    石走到紅磚道，原告違反規定自行穿越樹木生長區而絆倒，
    自不能主張係因被告維護不當所造成。被告為人民之行走安
    全，所設置之岩石便道與紅磚步道等設施，均具通常應有之
    安全狀態與功能，被告並無怠於修復或未妥善管理公共設施
    之情形。退萬步言，縱認被告對於公園之管理確有疏失，然
    原告所受之傷害，與被告之管理欠缺間亦欠缺相當因果關係
    。查原告所提聯合醫院和平院區及家福中醫診所之診斷證明
    ，均記載「右第4指鎚狀指（肌腱斷裂）—陳舊性」，則原
    告第4指既屬陳舊性之傷害，焉能將復原責任歸由被告負擔
    ？另其右手撓骨挫開性骨折，於聯合醫院和平院區開立診斷
    證明書時業已癒合，原告竟請求1年不能工作之損失，自顯
    無據。原告請求不能販售關廟麵及梅汁等營收損失，雖各自
    提出皇品企業社及柯金鼎書立之證明書為證，然該證明書為
    私文書，被告否認其形式及實質之真正，對於原告主張其銷
    售前開產品可得之利潤，被告亦否認之。原告捨被告已規劃
    設置妥善之公園紅磚道及岩石道路不走，卻行走於樹木生長
    區，對於損害之發生自應負擔大部分之過失，再就其右第4
    指鎚狀指（肌腱斷裂）部分，原係舊傷，絕非本次事故所造
    成，原告應自行負擔過失比例，方屬適法。
  ２石雕公園之一部，現為台北縣警察局江翠派出所預定用地，
    周圍架設圍籬，並已拆除部分園區，但現場仍可見管理室與
    原告主張通行之地區，原告於現場模擬行進路線時，仍不顧
    現場為興建派出所預定地，石塊、鋼筋散落各處之危險，快
    步慌張地行走，顯見其於事故發生當時，亦輕忽而疏未注意
    地面之情形。
  ３原告一再主張管理員吳成泉親自或指示他人將磚塊挖除，惟
    此業據公園管理員吳成泉證稱「否認知悉原告絆倒之實際處
    所，亦未曾親自或指示他人將磚塊清除」等語，則原告所稱
    遭突出之磚塊絆倒之情，究否真實，容有可疑。蓋石雕園區
    內種植數株老榕樹，其根部漫生，並突出地面，原告是否遭
    榕樹樹根絆倒，亦未可知；尤其原告自承絆倒當日並未告知
    管理員或清潔人員，則被告對於有民眾於系爭地點絆倒之事
    ，本一無所悉，又如何能於短短3日內除去原告所稱之磚塊
    ？從而，原告所稱遭磚塊絆倒之事實，並不可採等語置辯。
  ４並聲明：原告之訴駁回。
三、依國家賠償法請求損害賠償時，應先以書面向賠償機關請求
    之；賠償機關拒絕賠償或自提出請求之日起逾三十日不開始
    協議，或自開始協議之日起逾六十日協議不成立時，請求權
    人得提起損害賠償之訴，國家賠償法第10條第1項及第11條
    第1項前段分別定有明文。本件原告於99年5月24日以書面向
    被告請求，為被告拒絕賠償，此有原告所提被告99年北縣板
    法賠字第5號拒絕賠償理由書可稽，原告提起本件訴訟，自
    屬合法，合先敘明。
四、就原告主張其在管理室後方，因地面有磚塊突出而絆倒等情
    ，此為被告所否認，是原告應就上開主張負舉證責任。原告
    固提出診斷證明書、磚塊照片為證，並聲請傳訊證人郭何梨
    玉、湯李妹，惟查，原告所提診斷證明只能證明其於99年4
    月26日受傷，但無法以此證明受傷之原因係因磚塊絆倒所造
    成。另就磚塊照片，原告自承現場磚塊不見了，只好找了類
    似磚塊模擬現場狀況拍照等語，既然原告所拍攝之標的，係
    原告事後埋設，並非當時之原貌，則該照片不足以證明當時
    地面確有磚塊。原告並稱其只有向郭何梨玉、湯李妹告知跌
    倒之事，並未帶她們前往跌倒之地點查看磚塊，是證人郭何
    梨玉、湯李妹亦不能證明原告係因絆到磚塊而跌倒。原告所
    舉證證據並不能證明其主張，所言難以採信。
五、綜上，原告依國家賠償法第3條第1項規定請求被告負賠償責
    任，為無理由，應予駁回。本件事證已臻明確，兩造其餘主
    張陳述，毋庸再予審酌，附此敘明。
六、結論：原告之訴為無理由，依民事訴訟法第78條，判決如主
    文。
中    華    民    國    99    年    11    月    30    日
                  民事第三庭法  官  陳映如
以上正本係照原本作成
如對本判決上訴，須於判決送達後20日內向本院提出上訴狀。如
委任律師提起上訴者，應一併繳納上訴審裁判費。
中    華    民    國    99    年    11    月    30    日
                            書記官  林勁丞

司法院資訊處製作；財團法人民間司法改革基金會備份。
